【裁判字號】    89,小上,14
【裁判日期】    890417
【裁判案由】    給付報酬
【裁判全文】
臺灣臺中地方法院民事判決  八十九年度小上字第十四號
    上  訴  人  甲○○○○○○.
    送達代收人  陳昭宜律師
    被上訴人    乙○○○○○○.
右當事人間請求給付報酬事件，上訴人對於民國八十八年十一月三十日本院臺中簡易
庭第一審小額訴訟判決提起上訴，本院判決如左：
    主      文
上訴駁回。
第二審訴訟費用由上訴人負擔。
    事      實
甲、上訴人方面：
  壹、聲明：原判決廢棄。被上訴人在第一審之訴及假執行之聲請均駁回。
  貳、陳述：
    （一）按「證書之記載縱屬可信，而據以確定事實必該證書之記載，或由其記載
          當然推理之結果，與其所確定之事實客觀上能相符合而後可，若缺乏此種
          符合，即屬背於法則，其確定事實不得謂非違法」，最高法院二十八年上
          字第二二五０號判例著有明文，被上訴人於原審所提出之附圖，雖蓋有上
          訴人所有印章之印文，然僅足以證明就樓梯之尺寸有合意，並無從推論上
          訴人對被上訴人就樓梯之施作有任何指示，原審僅以一份單純記載樓梯尺
          寸之附圖，即認定被上訴人係依上訴人之指示施作，判決顯有違背法令。
    （二）樓梯之施作係被上訴人之專業，依一般經驗法則此首重行走之安全性，豈
          可與牆壁間留有足以使人掉落之空隙，更何況施作於幼稚園所，原審據之
          為上訴人敗訴之判決，亦屬違背法令。
    （三）又民法第五百零五條規定，報酬應於工作交付時給付之，無須交付者，應
          於工作完成時給付之。工作係部分交付，而報酬係就各部分定之者，應於
          每部分交付時，給付該部分之報酬；本件被上訴人僅安裝一座樓梯，因與
          牆壁留有空隙，經上訴人要求改善未果，其他十座樓梯之備料均未進場，
          原審認被上訴人仍可請領其他十座樓梯材料之進場費用，已然違法。
    （四）本件十一座樓梯均需用防火漆，被上訴人並須於按裝前提出防火之相關證
          明文件，被上訴人迄未提出，原審認此部分報酬應由上訴人給付，亦與民
          法第五百零五條第二項規定有違。
乙、被上訴人方面：
  壹、聲明：駁回上訴人之上訴。
  貳、陳述：被上訴人只是單純施作樓梯，估價時就要告知樓梯長、寬度才能估價，
      當時沒有辦法看現場尺寸，亦不是我們設計，全是由上訴人所提供，這些問題
      於原審均已為陳述。
    理      由
一、按對於小額程序之第一審裁判之上訴或抗告，非以其違背法令為理由，不得為之
    。又上訴狀內應記載上訴理由，表明（１）原判決所違背之法令及具體內容。（
    ２）依訴訟資料可認為原判決有違背法令之具體事實。民事訴訟法第四百三十六
    條之二十四第二項、同條之二十五，分別定有明文。又所謂判決有違背法令，乃
    指判決不適用法規或適用不當，亦為同法第四百六十八條所明定，此亦為小額事
    件之上訴程序所準用（民事訴訟法第四百三十六條之三十二第二項參照）。再依
    上訴意旨足認上訴無理由者，得不經言詞辯論為第二審判決，民事訴訟法第四百
    三十六條之二十九第二款亦定有明文。
二、次按事實審法院斟酌當事人提出之攻擊方法及其證據資料，若由多項證據之證明
    力推理結果，可能發生某項事實，經事實審法院依自由心證判斷，而與情理無違
    ，除有反證外，應屬事實審法院採證認事職權行使範圍，不得指為與經驗法則有
    違而謂判決有何違背法令。經查，本件上訴人以：被上訴人於原審所提出之附圖
    ，雖蓋有上訴人所有印章之印文，然僅足以證明就樓梯之尺寸有合意，並無從推
    論上訴人對被上訴人就樓梯之施作有任何指示，原審僅以一份單純記載樓梯尺寸
    之附圖，即認定被上訴人係依上訴人之指示施作，違背最高法院二十八年上字第
    二二五０號判例意旨所指「按證書之記載縱屬可信，而據以確定事實必該證書之
    記載，或由其記載當然推理之結果，與其所確定之事實客觀上能相符合而後可，
    若缺乏此種符合，即屬背於法則，其確定事實不得謂非違法」者，且樓梯之施作
    係被上訴人之專業，依一般經驗法則此首重行走之安全性，豈可與牆壁間留有足
    以使人掉落之空隙，更何況施作於幼稚園所，且其他十座樓梯之備料均未進場，
    被上訴人又未依約於按裝前提出防火之相關證明，原審認被上訴人仍可請領其他
    十座樓梯材料之進場費用等報酬，而為上訴人敗訴之判決，有前述判決違背法令
    之違法等語提起上訴，固已提出民事訴訟法第四百三十六條之二十五條第二款之
    具體事實，應認已為合法之上訴；惟查，
    （一）原審判決除以該附圖記載施工之樓梯尺寸外，並以該附圖蓋有被告所有之
          印章印文，且此為上訴人即被告所不爭執，因而認定上訴人即被告同意按
          附圖施工，據該證書之記載及由其記載當然推理之結果，與所確定系爭十
          一座樓梯尺寸均經被告同意按附圖施工之事實間，並無不相符合而有何上
          訴人所指背於法則之情形。
    （二）其次，原審判決已指明被上訴人即原告係依上訴人即被告指示施作，且上
          訴人即被告為經營幼稚園之專業業者，其未於事先就此部分加以指示，故
          豈能於事後反指摘被上訴人即原告應以專業判斷施作，對上訴人所指摘樓
          梯施作首重行走安全之一般經驗法則不予適用，所採證、論理之基礎均已
          詳為說明，且與情理無違，亦難認有何上訴人所指摘違背經驗法則之情形
          。
    （三）再就原審判決以上訴人即被告拒不指示被上訴人即原告再行安裝剩餘十座
          樓梯，應非可歸責於被上訴人即原告之事由致無法完成工作，故認扣除安
          裝工資一萬九千八百元後，上訴人即被告仍應支付報酬之部分，是原審判
          決亦認上訴人即被告應支付之報酬尚須扣除該十座樓梯之安裝工資，並無
          上訴人所指摘尚可請領該十座樓梯進場費用之違法情事。
    （四）又按當事人於小額訴訟第二審程序不得提出新攻擊或防禦方法，民事訴訟
          法第四百三十六條之二十八定有明文；本件上訴人即被告於原審審理中，
          均未曾以被上訴人未依約於安裝前提出防火相關證明文件，此部分報酬不
          應給付一事為抗辯，此要屬新防禦方法，揆諸前揭說明，上訴人既係以提
          出新防禦方法為上訴理由，此部分上訴應不合法。
    綜上所述，均難謂原判決有何上訴人所指摘違背經驗法則、違背法令之情形，且
    取捨證據認定事實屬於事實審法院之職權，若其認定並不違背法令，即不許任意
    指摘其認定不當以為上訴理由。從而，上訴人前述以原審判決違背法令云云，顯
    無理由，爰不經言詞辯論，逕以判決駁回之。
三、據上論結，爰依民事訴訟法第四百三十六條之二十九第二款、第四百三十六條之
    三十二第二項、第四百六十三條、第七十八條，判決如主文。
中      華      民      國    八十九    年      四      月     十七     日
                                    臺灣臺中地方法院民事第一庭
                                        審判長  法  官  吳惠郁
                                                法  官  王金洲
                                                法  官  林麗真
右為正本係照原本作成
不得抗告。
中      華      民      國    八十九    年      四      月     十七     日
~B法院書記官


司法院資訊處製作；財團法人民間司法改革基金會備份。
